【裁判字號】    98,訴,4328
【裁判日期】    990310
【裁判案由】    偽證
【裁判全文】
臺灣板橋地方法院刑事判決              98年度訴字第4328號
公  訴  人  臺灣板橋地方法院檢察署檢察官
被      告  甲○○原名陳惠玲.
選任辯護人  巫宗翰律師
上列被告因偽證案件，經檢察官提起公訴（96年度偵字第17855
號），本院判決如下：
    主  文
甲○○無罪。
    理  由
一、公訴意旨略以：被告甲○○（原名陳惠玲）明知王建渠於民
    國九十五年八月二十三日上午十一時五十分許，在臺北縣板
    橋市○○街一二三號至一五七號社區中庭，基於傷害之犯意
    ，徒手毆打汪家淦，並抓住汪家淦之頭去撞警衛室之牆壁等
    情，竟基於偽證之犯意，於九十六年四月十二日上午十一時
    四十七分至當日下午一時二十分間，在臺灣板橋地方法院檢
    察署二○三室偵查庭（起訴書誤載為二○五室偵查庭）內，
    就同署偵查九十六年度偵字第五一八八號該案王建渠及汪家
    淦互告傷害等案件時，於供前具結，就案情有重要關係之事
    項，虛偽證稱：王建渠未徒手毆打汪家淦，或以手抓住汪家
    淦頭去撞警衛室牆壁云云，就此案情有關之重要事項，而為
    虛偽證述，因認被告甲○○涉犯刑法第一百六十八條之偽證
    罪嫌等語。
二、按犯罪事實應依證據認定之，無證據不得認定犯罪事實；又
    不能證明被告犯罪或其行為不罰者，應諭知無罪之判決，刑
    事訴訟法第一百五十四條第二項及第三百零一條第一項分別
    定有明文。次按認定不利於被告之事實須依積極證據，苟積
    極證據不足為不利於被告事實之認定時，即應為有利於被告
    之認定（最高法院三十年台上字第八一六號判例意旨參照）
    ；檢察官對於起訴之犯罪事實，倘其所提出之證據，不足為
    被告有罪之積極證明，或其指出之證明方法，無從說服法院
    以形成被告有罪之心證，基於無罪推定之原則，自應為被告
    無罪判決之諭知（最高法院九十二年台上字第一二八號判例
    意旨參照）。
三、本件公訴人認被告甲○○涉犯偽證罪嫌，無非係以被告於偵
    查中之供述、臺灣板橋地方法院檢察署檢察事務官九十八年
    二月二十七日勘驗筆錄及同署九十六年度偵字第五一八八號
    九十六年四月十二日偵訊筆錄及證人結文各一份為其論據。
四、訊據被告堅決否認有何偽證犯行，辯稱：伊在檢察官偵訊時
    證述王建渠未徒手毆打汪家淦，或以手抓住汪家淦的頭去撞
    警衛室牆壁等內容係事實，伊並無為虛偽證述等語。經查：
（一）被告甲○○於九十六年四月十二日上午十一時四十七分至
      當日下午一時二十分間，在同署二○三室偵查庭中，為九
      十六年度偵字第五一八八號王建渠傷害等案件證人，具結
      證稱：「（問：當時你有無看到王建渠有攻擊汪家淦？）
      他沒有用手打他，他只是用手肘勾住汪家淦的脖子。」、
      「（問：當時王建渠有無用手抓住汪家淦的頭去撞警衛室
      的牆？）沒有。」等語一節，固據被告於本院審理中供明
      無誤，並有該日偵訊筆錄及結文各一件在卷可稽。然經本
      院當庭勘驗現場錄影光碟結果：王建渠與汪家淦二人發生
      爭吵，王建渠欲衝向汪家淦，被告於中間阻擋，王建渠仍
      以左手勒住汪家淦的頸部，並將汪家淦推向畫面右邊之牆
      壁，汪家淦的身體及頭部有碰及牆壁，王建渠之右手並置
      於汪家淦後腦部，但無撞牆之動作，隨即兩人分開，過程
      並未見王建渠有出手毆打汪家淦之動作等情，並經本院記
      明於九十九年二月二十四日審判筆錄（見本院卷第三十五
      頁背面至第三十六頁），顯見被告於前揭偵查庭中所證述
      王建渠未以手毆打汪家淦，只是以手肘勾住汪家淦頸部、
      並無以手抓住汪家淦的頭去撞警衛室的牆等語，應符實情
      ，尚無虛偽不實之情事。
（二）至另案被告王建渠於前開傷害案件之本院及臺灣高等法院
      審理中，雖均就被訴傷害事實為有罪之陳述，並請求法院
      為緩刑之宣告，嗣經法院就傷害部分為有罪判決確定，此
      固有本院九十六年度訴字第四六○七號刑事判決及臺灣高
      等法院九十七年度上訴字第一六二七號刑事判決在卷可查
      。然另案被告王建渠於訴訟程序中為認罪之自白，乃促進
      訴訟經濟，避免程序浪費，並使案件得以儘快確定，其自
      身亦能早日重啟自新之作為，尚不得僅因另案被告王建渠
      於法院審理中承認傷害汪家淦之供述，率認被告甲○○前
      揭以證人身分於檢察官訊問時所為之證述俱屬虛偽。
五、綜上所述，公訴意旨所舉證據，尚難認定被告確有偽證犯行
    ，此外，復查無其他積極證據，足認被告有何公訴人指稱之
    情事，揆諸上開法條及判例之意旨，即應為被告無罪之諭知
    。
據上論斷，依刑事訴訟法第三百零一條第一項，判決如主文。
本案經檢察官蘇逸修到庭執行職務
中    華    民    國    99    年    3     月    10    日
                刑事第八庭    審判長法  官  陳  鴻  清
                                    法  官  朱  嘉  川
                                    法  官  劉  安  榕
以上正本證明與原本無異
如不服本判決，應於判決送達後10日內敘明上訴理由，向本院提
出上訴書狀（應附繕本），上訴於臺灣高等法院；未敘述上訴理
由者，應於上訴期間屆滿後20日內向本院補提理由書（均須按他
造當事人之人數附繕本），切勿逕送上級法院。
                                    書記官  陳  盈  真
中    華    民    國    99    年    3     月    10    日

司法院資訊處製作；財團法人民間司法改革基金會備份。
